最高法院刑事判決　　　　　　　　　　111年度台上字第449號
上　訴　人　李雅鈴




上列上訴人因違反毒品危害防制條例等罪案件，不服臺灣高等法
院高雄分院中華民國110 年11月3 日第二審判決（110 年度原上
訴字第21號，起訴案號：臺灣高雄地方檢察署109 年度偵字第15
895 號），提起上訴，本院判決如下：
    主  文
上訴駁回。
    理  由
一、按刑事訴訟法第377 條規定，上訴於第三審法院，非以判決
    違背法令為理由，不得為之。是提起第三審上訴，應以原判
    決違背法令為理由，係屬法定要件，且必須依據卷內訴訟資
    料為具體之指摘，並足據以辨認原判決已具備違背法令之形
    式者，始屬相當。本件原判決綜合全案證據資料，本於事實
    審法院之推理作用，認定上訴人李雅鈴有如其事實欄所載，
    即其附表編號1 、2 所示販賣第二級毒品甲基安非他命及四
    氫大麻酚各1 次予廖立宏之犯行，因而維持第一審論上訴人
    以修正前毒品危害防制條例第4 條第2 項販賣第二級毒品2
    罪（均累犯），於依比例及罪刑相當原則裁量後，均依累犯
    之規定加重其刑（法定刑為無期徒刑部分依法不得再加重）
    ，分別量處如原判決附表「罪刑及沒收」欄所示之刑，並定
    其應執行刑為有期徒刑8 年，暨諭知相關沒收及追徵之判決
    ，而駁回上訴人在第二審之上訴，已詳述其憑以認定之證據
    及理由。對於上訴人所辯何以不足以採信，亦在理由內詳加
    指駁及說明，俱有卷存證據資料可資覆按；從形式上觀察，
    原判決並無足以影響其判決結果之違法情形存在。
二、上訴人上訴意旨略以：本件證人廖立宏固曾於民國109 年2
    月25日凌晨2 時51分以手機傳送訊息表示：「不然你直接看
    茶葉能不能直接就找2 款品質湊成5 斤直接過來OK」等語，
    但上訴人當時並無任何回應，因廖立宏一再詢問上訴人是否
    要過來，上訴人始傳訊表示：「我怎麼會讓你空手而回呢，
    再不舒服也會過去的」等語。但上揭所謂「茶葉」、「空手
    而回」究何所指，並無前、後文可憑判斷即係毒品，遑論其
    種類；且本件亦未在上訴人處扣得四氫大麻酚或甲基安非他
    命等毒品，自不能僅憑廖立宏之指證，即論斷上訴人有本件
    販賣上述第二級毒品犯行。又上訴人前案係於104 年8 月13
    日犯轉讓禁藥罪，與本案罪質並不相同，且犯罪時間距離本
    案已有4 年6 月之久，原判決認上訴人對於刑罰反應力薄弱
    ，而依累犯規定加重其刑，亦有可議云云。
三、惟證據之取捨及事實之認定，均為事實審法院之職權，倘其
    採證認事並未違背證據法則，自不得任意指為違法而執為適
    法之第三審上訴理由。原判決援引證人廖立宏指述其先後於
    109 年2 月25日及同年月26日分別以新臺幣（下同）2 萬8,
    000 元現金向上訴人購買甲基安非他命5 錢，及匯款2,000
    元至上訴人帳戶內，向上訴人購買「大麻」（按經鑑定結果
    其成分為四氫大麻酚）2 包。其傳送予上訴人之訊息「不然
    妳直接看茶葉能不能直接就找2 款品質湊成5 斤直接過來OK
    」等語，係指「2 種不一樣品質的安非他命湊成5 錢」之意
    ，另「Ｘ麻藥多少a 啦」，則係詢問大麻價格等語之證詞；
    佐以廖立宏與上訴人間傳送之訊息內容：（廖立宏）「不然
    你直接看茶葉能不能直接就找2 款品質湊成5 斤直接過來OK
    」、「妹你答應我的喔！你晚點至少找1 款過來跟我換喔…
    」；（上訴人）「我怎麼會讓你空手而回呢」、「哥：好的
    好的，吃的不好嗎？還是哪還需改進的要跟我說喲」等語；
    又依卷附廖立宏之銀行交易明細資料顯示，廖立宏確實於如
    原判決附表編號2 所示時間匯款2,000 元至上訴人銀行帳戶
    內；而廖立宏更於當日稍晚遭警方查獲，並扣得甲基安非他
    命1 包（驗餘淨重14.111公克）及四氫大麻酚2 包（驗餘淨
    重分別為0.6368公克、0.6582公克），並參酌卷內其他相關
    證據，資以認定上訴人確有本件被訴販賣上開毒品予廖立宏
    之犯行，並非專以廖立宏之指述作為認定上訴人犯罪之唯一
    依據。對於上訴人否認上開販毒犯行，辯稱：伊並未交付任
    何毒品予廖立宏，廖立宏匯款2,000 元係支付伊開車搭載廖
    立宏前往車站之車馬費云云，究竟如何不足以採信，已於理
    由內詳加論敘說明，核其論斷，並無如上訴人上訴意旨所指
    採證認事違反證據法則或理由不備之違誤。
四、按司法院釋字第775 號解釋意旨，係謂刑法第47條第1 項累
    犯加重本刑之規定，係基於累犯者有其特別惡性及對刑罰反
    應力薄弱等立法理由，惟不問情節一律加重最低本刑，致生
    罪刑不相當或違反比例原則之情形時，法院就該個案應依上
    開解釋意旨，裁量是否加重最低本刑。而法院於審酌是否依
    累犯規定加重其刑，應依個案情節為衡量，此與刑之量定，
    同為法院依職權裁量之事項，若其裁量就累犯是否應加重其
    刑及量刑時，均合於法律規定之要件與範圍，且於裁量權之
    行使無所逾越或濫用，而無明顯違背公平、比例及罪刑相當
    原則者，自不能任意指為違法而執為適法之第三審上訴理由
    。原判決已說明：上訴人前因違反藥事法案件經執行完畢後
    ，未生警惕，於5 年內故意再犯本件販賣第二級毒品罪，足
    見其前案徒刑之執行成效不彰，其法敵對意識尚未減弱，且
    對刑罰之反應力顯然薄弱，審酌本案犯罪情節及上訴人所侵
    害之法益，因而依累犯規定加重其刑，並無違反比例原則或
    罪刑不相當之情形。上訴人上訴意旨任意指摘原判決依累犯
    規定加重其刑及量刑不當云云，要非合法之上訴第三審理由
    。
五、綜上，本件上訴人上訴意旨均非依據卷內資料具體指摘原判
    決究有如何不適用法則或適用不當之情形，徒就原審採證認
    事及量刑職權之適法行使，任意指摘，自不足據以辨認原判
    決已具備違背法令之形式，揆諸首揭說明，其上訴均為違背
    法律上之程式，應併予駁回。
據上論結，應依刑事訴訟法第395 條前段，判決如主文。
中    華    民    國   111    年    1     月    13    日
                  刑事第一庭審判長法  官  郭  毓  洲  
                                  法  官  林  靜  芬  
                                  法  官  周  盈  文  
                                  法  官  蔡  憲  德  
                                  法  官  林  英  志  
本件正本證明與原本無異
                                  書記官
中    華    民    國   111    年    1     月    18    日